【裁判字號】    92,易,2049
【裁判日期】    920919
【裁判案由】    詐欺
【裁判全文】
臺灣板橋地方法院刑事判決                        九十二年度易字第二四九號
    公  訴  人  臺灣板橋地方法院檢察署檢察官
    被      告  甲○○
    選任辯護人  林茂松律師
右列被告因詐欺案件，經檢察官提起公訴（九十二年度偵字第一一三八二號），本院
判決如左：
    主  文
甲○○意圖為自己不法之所有，以詐術使人將本人之物交付，處有期徒刑參月，如易
科罰金，以參佰元折算壹日。
    事  實
一、甲○○明知其所有坐落臺北縣中和市○○段六三七地號土地上，門牌號碼為臺北
    縣中和市○○○路一七巷四號五樓、二號五樓及二之一號五樓之房屋，前於民
    國八十九年四月十五日，已以每月租金一萬八千元，租賃期限為自八十九年四月
    十五日起，迄九十四年四月十四日止之條件出租予乙○，仍意圖為自己不法之所
    有，基於詐欺取財之犯意，隱瞞上開事實，以前開房屋為擔保，向聯邦商業銀行
    股份有限公司（下簡稱聯邦銀行）借款，並於八十九年五月二十二日，在址設臺
    北市○○○路○段一三七號之聯邦銀行南京東路分行，出具未將上開房屋出租予
    他人之切結書，使聯邦銀行不知有詐，因之陷於錯誤，予以核貸較高成數之金額
    新台幣（下同）一千零五十萬元，使甲○○詐得未出租房屋所核貸金額與已出租
    房屋所得核貸金額之差額。嗣因甲○○未按期清償本息，經聯邦銀行於九十一年
    間，向法院聲請拍賣上開房屋求償時，經乙○於同年十一月五日前某日，陳報前
    開租賃關係，始知受騙。
二、案經聯邦銀行訴由臺灣板橋地方法院檢察署檢察官偵查起訴。
    理  由
一、訊據被告甲○○就將其所有坐落臺北縣中和市○○段六三七地號土地上，門牌號
    碼為臺北縣中和市○○○路一七巷四號五樓、二號五樓及二之一號五樓之房屋
    （下簡稱系爭房屋），於八十九年四月十五日出租予乙○，嗣以系爭房屋為擔保
    ，向告訴人聯邦銀行借款，於八十九年五月二十二日，出具未將系爭房屋出租予
    他人之切結書予告訴人，並獲核貸一千零五十萬元等情固直承不諱，惟矢口否認
    有何詐欺取財之犯行，並辯稱：伊係為投資，始購買系爭房屋，後因投資失敗，
    故未按期清償，且銀行未告知房子不可出租云云。經查：
（一）被告前於八十九年四月十五日，即將系爭房屋以每月租金一萬八千元，租賃期
      限為自八十九年四月十五日起，迄九十四年四月十四日止之條件，出租予訴外
      人乙○之事實，業據被告於偵訊及本院調查中供承不諱（詳臺灣板橋地方法院
      檢察署九十一年度發查字第三五二七號偵查卷宗第十四頁反面，下簡稱偵查卷
      宗、本院九十二年七月二十四日訊問筆錄第三頁），核與證人乙○於偵訊及本
      院調查中證述之情節相符（詳偵查卷宗第二三頁及其反面、本院九十二年七月
      二十四日訊問筆錄第三頁），並有房屋租賃契約書乙份在卷可稽（附於上開偵
      查卷宗第四頁至第五頁），此部分自堪信為真實，合先敘明。
（二）次者，載有「該項不動產於提供設定抵押權與貴行之時，確無任何租賃關係存
      在」內容之切結書（附於偵查卷宗第八頁），確係被告親自簽名，亦為被告所
      是承（詳偵查卷宗第十五頁、本院九十二年七月二十四日訊問筆錄第五頁），
      則被告理應閱覽切結書內容後始簽名，則其顯知悉切結書之內容，當屬無疑。
      而作為擔保之房屋，如上有租賃關係存在，銀行核貸之成數，較房屋上無租賃
      關係存在者高，分據告訴人代理人丁○○及告訴人職員丙○○於本院調查、審
      理時陳明屬實（分詳本院九十二年八月十二日訊問筆錄第三頁反面、同日審判
      筆錄第二頁反面），此亦為一般人生活經驗所周知，且被告亦知悉此情，否則
      其當據實告知系爭房屋前於八十九年四月十五日即已出租予乙○之情事，焉有
      隱瞞上開事實，而出具不實之切結書予告訴人之理？至被告雖辯稱：簽署上開
      切結書並未詳閱云云，惟被告係一具有理性之成年人，其當知簽署右開切結書
      之法律效果為何，豈可空言諉委無不知之理，是以，被告此部分辯解，純係避
      就之詞，不足採信。
（三）再者，被告既對作為擔保之房屋，如上有租賃關係存在，銀行核貸之成數，較
      房屋上無租賃關係存在者高有所認識，然其仍隱瞞上開事實，而出具不實之切
      結書予告訴人，事後復未按時清償本息，則其有為自己不法所有之意圖，亦彰
      甚明，且其以隱匿系爭房屋已出租予他人之詐術，諉向告訴人申請貸款，使告
      訴人因之陷於錯誤，而核貸較高成數之金額，亦無置疑。
（四）至證人乙○於本院調查中雖證述：申請貸款時，聯邦銀行人員曾前往系爭房屋
      查看，當時伊在場，但銀行人員看一看即離開，並無詢問伊為何在屋內等語（
      詳本院九十二年七月二十四日訊問筆錄第七頁），然：
    (1)聯邦銀行指派行員丙○○前往系爭房屋查看時，斯時並無人在場之事實，業據
      丙○○於本院調查時具結證述：伊於貸款前，曾會同仲介人員前去查看系爭房
      屋，當時無人在場，被告亦不在場，後半年後，系爭房屋未繳息，伊再次前去
      查看，始發覺系爭房屋內有保證人陳榮俊之配偶（按指乙○）居住等語無訛（
      詳本院九十二年八月十二日訊問筆錄第三頁及其反面）。
    (2)再依銀行之實務作法，如知悉有人身處在被告欲提供擔保設定抵押之房屋內，
      則銀行當會究明原因，以防該人是否使用人、承租人、真正所有權人而衍生日
      後點交導致拍賣金額低落，甚至訴訟之麻煩，焉有不加聞問即離開之理？是以
      ，證人乙○此部分證述，亦與常情有違。
    (3)退步言，縱認乙○前開證詞係屬真實，惟既聯邦銀行人員未詢問乙○為何身處
      系爭房屋內，則聯邦銀行顯無從知悉乙○係系爭房屋之承租人，當屬無疑。從
      而，由乙○前開證詞，亦無法認定告訴人於決定核貸前，即知悉被告已將系爭
      房屋出租予他人，灼然甚明。
（五）末被告縱係投資而購買系爭房屋，惟其亦不應以詐術行為，使告訴人陷於錯誤
      ，因而獲貸較高之金額，要屬無疑，從而，被告所辯：因投資始購買系爭房屋
      云云，亦顯無理由。
（六）此外，復有臺北縣中和地政事務所他項權利證明書二紙、借款契約書、不動產
      買賣契約書乙紙、聯邦銀行授信簡易申請書及本院九十二年三月二十六日九十
      一年度民執火字第三四○四號民事執行處通知各乙紙在卷足憑（附於偵查卷宗
      第六頁、第七頁、第九頁、第十六頁至第十九頁、第二七頁至第二八頁）。綜
      上，被告所辯，純係卸責之詞，不足採信。本件罪證明確，被告犯行，堪以認
      定，應依法論科。
（七）另被告選任之辯護人請求傳訊李國榮，證明被告購買系爭房屋之目的在於投資
      云云，顯與本案無涉，此部分聲請顯無理由，自不應准許，附此敘明。
二、核被告甲○○所為，係犯刑法第三百三十九條第一項之詐欺取財罪。爰審酌被告
    素無前科，有臺灣高等法院被告全國前案紀錄表乙紙在卷可稽，素行良好，惟否
    認犯行之犯後態度，且迄今未與告訴人達成和解事宜，兼衡被告品行、犯罪手段
    、犯罪動機、目的、詐得之金額等一切情狀，量處如主文所示之刑。末查刑法第
    四十一條有關易科罰金之規定，業經立法院於九十年一月四日修正通過，並經總
    統於同年月十日明令公佈，同年月十二日生效施行。觀諸上開修正後得易科罰金
    之規定「犯最重本刑為五年以下有期徒刑以下之刑之罪，而受六個月以下有期徒
    刑或拘役之宣告，因身體、教育、職業、家庭之關係或其他正當事由，執行顯有
    困難者，得以一元以上三元以下折算一日，易科罰金。但確因不執行所宣告之刑
    ，難收矯正之效或難以維持法秩序者，不在此限。併合處罰之數罪，均有前項情
    形，其應執行之刑逾六月者，亦同」，較修正前同條所定「犯最重本刑為三年以
    下有期徒刑以下之刑之罪，而受六月以下有期徒刑或拘役之宣告，因身體、教育
    、職業、或家庭之關係，執行顯有困難者，得以一元以上三元以下折算一日，易
    科罰金」之內容，顯然為有利於被告。是被告所犯，苟為最重本刑五年以下有期
    徒刑以下之罪，且受六個月以下有期徒刑或拘役之宣告，即有修正後刑法第四十
    一條規定之適用，從而依刑法第二條第一項前段之規定，本案應適用修正後之現
    行刑法第四十一條第一項前段條文之規定，併諭知易科罰金之折算標準。
據上論斷，應依刑事訴訟法第二百九十九第一項前段，刑法第二條第一項前段、第三
百三十九條第一項、新修正之第四十一條第一項前段，罰金罰鍰提高標準條例第一條
前段、第二條，判決如主文。
本案經檢察官林珮菁到庭執行職務。
中      華      民      國      九十二      年    九    月      十九    日
                                  臺灣板橋地方法院刑事第四庭
                                      法  官  游  秀  雯
右正本證明與原本無異。
如不服本判決，應於判決送達後十日內，向本院提出上訴狀。
                                      書記官  陳  姿  利
中      華      民      國      九十二      年    九    月      十九    日
附錄本案論罪科刑法條全文：
刑法第三百三十九條
意圖為自己或第三人不法之所有，以詐術使人將本人或第三人之物交付者，處五年以
下有期徒刑、拘役或科或併科一千元以下罰金。
以前項方法得財產上不法之利益或使第三人得之者，亦同。
前二項之未遂犯罰之。


司法院資訊處製作；財團法人民間司法改革基金會備份。
